【裁判字號】    95,交聲,266
【裁判日期】    950428
【裁判案由】    交管條例聲異
【裁判全文】
臺灣板橋地方法院交通事件裁定         95年度交聲字第266號
原處分機關  交通部公路總局臺北區監理所
受處分人即
異  議  人  甲  ○
上列受處分人即異議人因違反道路交通管理處罰條例案件，對於
交通部公路總局臺北區監理所民國95年1 月26日所為之處分（北
監自裁字第裁40-C00000000號），聲明異議，本院裁定如下：
    主  文
異議駁回。
    理  由
一、按「汽車駕駛人停車時，不依順行方向，或不緊靠道路右側
    ，或併排停車，或單行道不緊靠路邊停車者，處新台幣六百
    元以上一千二百元以下罰鍰」，道路交通管理處罰條例第56
    條第1 項第6 款定有明文。
二、原處分意旨略以：受處分人即異議人甲○所有之車牌號碼HC
    HC-5330 號自小客車，於民國94年12月14日下午5 時40分許
    ，在臺北縣永和市○○路473 巷，不依順行方向停車，遭臺
    北縣政府警察局永和分局警員以「在禁止臨時停車處所停車
    」之違規，依違反道路交通管理處罰條例第56條第1 項第1
    款之規定，逕行製單舉發。經將舉發違規通知單送達給異議
    人後，異議人於舉發違規通知單上所載應到案日期前向原處
    分機關提出申訴，經原處分機關函請舉發機關即臺北縣政府
    警察局永和分局調查結果，認異議人應係違反道路交通安全
    規則第112 條第2 項「停車時應依車輛順行方向緊靠道路右
    側」之規定，遂依「違反道路交通管理事件統一裁罰基準及
    處理細則」第34條之規定，逕將違規事實欄更正為「未依順
    行方向停車」及舉發違反法條欄更正為「道路交通管理處罰
    條例第56條第1 項第6 款」，從而原處分機關遂依原舉發機
    關調查、更正處分之結果，依違反道路交通管理處罰條例第
    56條第1 項第6 款規定，裁處異議人罰鍰新台幣（下同）90
    0 元等語，並有臺北縣政府警察局舉發違反道路交通管理事
    件通知單影本、臺北縣政府警察局永和分局95年1 月11日北
    府警永裁字第0950001412號函影本、原處分機關違反道路交
    通管理事件裁決書影本各1 份附卷可按。
三、聲明異議意旨略以：異議人前揭停車地點係一條死巷，並未
    被有關單位劃設禁止停車或禁止臨時停車，此由前揭臺北縣
    政府警察局永和分局之回函即可得知，但該回函竟以異議人
    停車未依順向方向，仍要以違規處理，然此即與當初之舉發
    事實及適用法條不符，且該巷係屬死巷，並非供一般車輛來
    往通行，與是否依順行方向停車無關，而該巷位於車輛頻繁
    之永和市○○路，若要順向停放，勢必倒車進入，則易生車
    禍，並影響交通；又鄰近之465 巷為一單行道，路的左邊供
    車輛停放，右邊供車輛通行，車輛自單行道進入停放時，則
    所有車輛均逆向停放，若依原處分機關之認定，則如此停放
    亦屬違規，但數十年來，尚無任何一輛車被開罰單。爰聲明
    異議，請求撤銷上開裁決云云。
四、經查：
  (一)異議人前揭停放車輛之臺北縣永和市○○路473 巷係未劃分
    車道之雙向通行道路，並非單行道，且可通往中正路465 巷
    12弄之事實，此有臺北縣政府警察局永和分局95年3 月29日
    北縣警永裁字第0950009449號函1 份暨該函檢附取締本件違
    規停車車輛採證照片6 幀在卷可稽，自堪認屬真實。足見異
    議人停車之上開巷道係屬雙向通行道路，並非單行道，亦非
    死巷，縱同依該函另所載，該巷內確無劃設禁止停車線和禁
    止臨時停車線，故異議人雖非不可在該巷內停車，惟異議人
    停車時自仍應依車輛順行方向緊靠右側停車，否則即違反首
    揭道路交通管理處罰條例第56條第1 項第6 款之規定，其理
    甚屬灼然，是異議人辯稱：上開巷道係屬死巷，與是否依順
    行方向停車無關云云，自無足取；而觀諸前揭採證照片所示
    ，異議人將車輛依車輛順行方向緊靠於道路右側停車，於實
    際之操作上並無困難之處，問題應僅在於異議人究否有此意
    願依規定停車而已，則其辯稱：若要順向停放，勢必倒車進
    入，則易生車禍，並影響交通云云，亦核屬無稽。至異議人
    所舉鄰近之465 巷停車乙節，即便認異議人所言屬實，則因
    該巷既屬單行道，依法原則上汽車駕駛人僅須緊靠路邊停車
    即可，自無再分應於道路左側或右側停靠之問題，故如緊靠
    於該巷內之左側停車，當無違規之可言，異議人執此為辯，
    要無足採。
  (二)按違反道路交通管理事件，處罰機關受理後發現舉發錯誤或
    要件欠缺，可補正或尚待查明者，退回原舉發單位查明後依
    法處理，「違反道路交通管理事件統一裁罰基準及處理細則
    」第34條第2 項前段定有明文。經查，臺北縣政府警察局永
    和分局最初舉發異議人有「在禁止臨時停車處所停車」之停
    車違規，爰依違反道路交通管理處罰條例第56條第1 項第1
    款之規定，逕行製單舉發。嗣經異議人申訴後，經原處分機
    關函請臺北縣政府警察局永和分局調查結果，發現此部分確
    屬舉發錯誤，異議人之違規停車應係未依順行方向停車，臺
    北縣政府警察局永和分局旋即於查明後發函更正，其後原處
    分機關即依此更正之結果為本件裁決，揆諸上開規定，於法
    自屬有據，異議人認此與原先舉發之事實及條文不符，似有
    指摘程序違法云云，亦無足取。
五、綜上所述，異議人既將其所有之前揭車輛未依車輛順行方向
    緊靠道路右側停車，即該當首揭道路交通管理處罰條例第56
    條第1 項第6 款之違規，其前揭所辯各節復無足取，則原處
    分機關審酌違規情節，處以異議人法律規定額度內之罰鍰90
    0 元，自屬有據。異議人仍執詞聲明異議，洵無理由，本院
    當應裁定駁回。
六、結論：依道路交通管理處罰條例第87條第2 項、道路交通案
    件處理辦法第19條，裁定如主文。
中    華    民    國    95    年    4     月    28    日
                  交通法庭      法  官  陳信旗
以上正本證明與原本無異。
如不服本裁定，應於送達後5 日內向本院提出抗告狀。
                                書記官  陳昭綾
中    華    民    國    95    年    5     月    2    日


司法院資訊處製作；財團法人民間司法改革基金會備份。
